【裁判字號】    92,上訴,1574
【裁判日期】    920703
【裁判案由】    偽造文書
【裁判全文】
臺灣高等法院刑事判決                          九十二年度上訴字第一五七四號
    上  訴  人  臺灣臺北地方法院檢察署檢察官
    上  訴  人  甲○○
    即  被  告
    選任辯護人  蘇美玲律師
右上訴人因被告偽造文書案件，不服臺灣臺北地方法院九十二年度訴字第二六七號，
中華民國九十二年四月十六日第一審判決（起訴案號：臺灣臺北地方法院檢察署九十
一年度偵字第二四四一五號），提起上訴，本院判決如左：
    主  文
上訴駁回。
    事  實
一、甲○○原於臺北市○○區○○街七九一號之「國產汽車股份有限公司」（下稱國
    產公司）擔任主計部會計一職，於民國（下同）九十一年三月二十一日離職後，
    竟基於行使偽造私文書之犯意，先製作一張標題為「總公司米蟲減半據點要自救
    」之信函，嗣於九十一年三月二十一日至同年四月八日間之某日，趁至國產公司
    探望前同事之際，未經國產公司之同意或授權，盜用國產公司所有用以寄發信件
    予全省分公司之「臺北市○○區○○路３２８巷６－１號國產汽車股份有限公司
    00000000」橡皮戳章蓋於內附有上開信函之空白信封寄件人欄上，表示
    此信件係國產公司所寄送之意，並以此方式製作完成三十七封信件後，於同年四
    月八日，前往臺北市○○○路○段一一四號之臺灣北區郵政管理局，將上開三十
    七封信件寄發予國產公司各分公司之經理而行使，足生損害於國產公司。
二、案經國產公司訴請臺北市政府警察局中正第一分局報告臺灣臺北地方法院檢察署
    檢察官偵查起訴。
    理  由
一、訊據上訴人即被告甲○○固坦承其有前揭犯罪事實欄所述之行為，惟矢口否認有
    何偽造文書之犯行，辯稱：「我所寄的信內容都是真實的。我的出發點是要大家
    更關心這個公司，讓公司正常發展。」、「因之前有人寫黑函，公司誣賴是我先
    生所發的黑函，經查證並無此事，因我先生現仍在公司上班，所以我寫這封信才
    沒有寫上我的名字」云云（見本院第二一頁、第二二頁、第五六頁），其辯護人
    辯護意旨則稱：刑法所保護之文書，以與權利或義務有關或法律交往所形成之法
    律關係具有重要性之事實為思想內容者為限，且刑法處理偽造文書之主旨，所以
    保護文書之實質的真正，故不僅做成之名義人需出於捏造或假冒，即文書之內容
    ，亦必出於虛構，始負偽造文書之責任，而認本件被告信函中所述均為真實，自
    無偽造文書犯行可言云云，本院查：
  (一)被告屢次辯稱其所寄發之信函中所述均為真，其動機乃為公司好，希望有影響力
    的主管知道真相，為公司重整盡一點力云云（見原審卷第二十頁、本院卷第二一
    頁、第五六頁），惟其信函中所言如：「第一線流血流汗被扣錢，為何新莊廠涼
    涼的領全新」、「不賣新車，只靠中古車，營業人員喝西北風」等語（見九十一
    年度偵字第二四四一五號卷第二十頁），不外表達被告個人對公司制度及政策之
    不滿，屬被告主觀之價值判斷，實難認被告所認確為公司內部人員所普遍是認之
    真實。
  (二)被告於偵查中、本院調查中辯稱伊不於信函末具名係因伊先生尚在公司服務，怕
    伊先生因此受累云云（見同上偵查卷第四二頁反面、本院卷第五六頁），然查，
    被告於原審調查中坦承信封左下角的國產汽車股份有限公司及其地址等戳章是伊
    離職後藉回公司看同事之名趁機蓋於伊欲寄發之三十七封信封上的等語（見原審
    卷第三一頁），而該橡皮戳章之用途係總公司於寄發公司資訊於全省分公司時，
    會將該橡皮章蓋於所寄之信封左下角以表明寄件者身分為總公司之意，此亦為被
    告所明知且坦承在卷（見原審卷第三二頁），按被告既於寄發上開信函時已離職
    ，非國產公司之代表人或員工，竟將上開刻有國產公司名義、地址及電話之橡皮
    戳章蓋於空白信封之寄件人欄上，並於信封內放置前開「總公司米蟲減半據點要
    自救」信函而將之寄予國產三十七位分公司經理，客觀上顯已表達該等信件乃國
    產公司所寄之用意證明，被告主觀上也意欲表示此種文意，故該等信件信封上寄
    件人欄之記載實已具備文字性、有體性、穩固性、意思性及證明性，確為文書無
    誤。
  (三)綜上，被告所辯即無足採，此外，復有被告人事卡影本、信封封面影本、標題「
    總公司米蟲減半據點要自救」之信件影本、中華民國郵政交寄大宗函件執據影本
    附卷可稽（見同上偵查卷第九至二十頁），其上開所為自足以生損害於國產公司
    ，是本件事證明確，被告行使偽造私文書之犯行堪予認定，應依法論科。
二、核被告所為，係犯刑法第二百十六條、第二百十條之行使偽造私文書罪。其盜用
    印章之行為係偽造私文書之階段行為，又偽造私文書之低度行為，應為行使偽造
    私文書之高度行為所吸收，均不另論罪。被告偽以國產公司名義寄發三十七封信
    件，客觀上雖有多個行使偽造私文書之行為，惟係基於單一行使偽造私文書犯意
    接續多次為之，侵害單一法益，應為接續犯，屬單純一罪。
三、原審適用刑法第二百十六條、第二百十條、第四十一條第一項前段，罰金罰鍰提
    高標準條例第二條之規定，並審酌被告素行、犯罪動機、目的，偽以他人名義寄
    發信函以逃避言論責任，致足生損害於國產公司之虞及犯罪態度等一切情狀，量
    處被告有期徒刑三月，並諭知如易科罰金以三百元折算壹日之折算標準，其認事
    用法尚無不合，量刑亦甚妥適。
四、被告甲○○提起上訴，指其所寄發之信函內容為真，自不該當偽造私文書犯行云
    云；告訴人請求檢察官上訴指原審量刑過輕且未審酌被告誹謗告訴人名譽部分云
    云。被告之提起上訴為無理由，已如前述；而按刑法毀謗罪之成立，須意圖散布
    於眾，而指摘或傳述足以毀損他人名譽之事，始足以當之，刑法第三百十條第一
    項定有明文，而該條之毀謗罪，以意圖散布於眾為前提，此為意思要件，即欲將
    損人名譽之事實，傳播於不特定人，使大眾知悉之意。被告僅將該信函寄發予特
    定之國產公司三十七位分公司經理，實難以該罪相繩，告訴人認被告尚涉有刑法
    第三百十條第一項之誹謗罪，容有誤會。至於量刑乃屬法院之職權，且原判決已
    於理由欄詳敘審酌被告甲○○犯罪一切情狀，而後予以科刑，原判決量刑並無失
    輕、失重之情形，被告之上訴核無理由，告訴人請求檢察官關於此部分之上訴亦
    無理由，均應予駁回。至公訴意旨雖認被告行使偽造私文書之犯行尚包括於中華
    民國郵政交寄大宗函件執據上之「寄件人名稱」處填寫「國產汽車」之部分，惟
    查上開執據，不過係供寄件人日後查詢函件送達之用，該「寄件人名稱」欄係供
    查詢、辨識，並非有表彰簽名或其他意思表示之用意，尚不屬刑法上所謂之「文
    書」，此部分自更無成立行使偽造私文書之餘地，上述公訴意旨尚有誤會，併此
    敘明。
據上論斷，應依刑事訴訟法第三百六十八條，判決如主文。
本案經檢察官陳維練到庭執行職務
中      華      民      國    九十二    年      七      月      三      日
                                    臺灣高等法院刑事第一庭
                                        審判長  李  相  助
                                        法  官  黃  聰  明
                                        法  官  魏  新  國
右正本證明與原本無異。
如不服本判決，應於收受送達後十日內向本院提出上訴書狀，其未敘述上訴之理由者
並得於提起上訴後十日內向本院補提理由書（均須按他造當事人之人數附繕本）。
                                          書記官  賴  淑  真
中      華      民      國    九十二    年      七      月      七      日
附錄本案論罪科刑法條
中華民國刑法第二百十條
偽造、變造私文書，足以生損害於公眾或他人者，處五年以下有期徒刑。
中華民國刑法第二百十六條
行使第二百十條至第二百十五條之文書者，依偽造、變造文書或登載不實事項或使登
載不實事項之規定處斷。


司法院資訊處製作；財團法人民間司法改革基金會備份。
